【裁判字號】    90,訴,94
【裁判日期】    900330
【裁判案由】    偽造文書等
【裁判全文】
臺灣雲林地方法院刑事判決
    公  訴  人  臺灣雲林地方法院檢察署檢察官
    被      告  丙○○
右列被告因偽造文書等案件，經檢察官提起公訴（八十九年度偵字第五○五三號），
本院判決如左：
    主  文
丙○○行使偽造私文書，足以生損害於公眾及他人，處有期徒刑捌月。
內政部警政署國道公路警察局公警局交字第Ｚ00000000號舉發違反道路交通
管理事件通知單移送聯「收受通知聯者簽章」欄內偽造之「甲○○」署名壹枚及調查
筆錄上之「甲○○」署押（含簽名及指印）壹枚，均沒收。
    事  實
一、丙○○於民國八十九年八月五日，因偽造文書案件，經法院判處有期徒刑三月，
    緩刑三年確定。仍不知悔改，因其未考領職業聯結車駕駛執照，無法應徵職業聯
    結車之駕駛司機，竟於八十九年二月間某日，在國道一號高速公路楠梓交流道附
    近，趁甲○○酒醉之際，竊取甲○○置於其所駕車輛儀表板上之職業聯結車駕照
    ，並於八十九年九月初某日，基於變造特種文書而後行使之概括犯意，在南投縣
    信義鄉地利村武林開信巷七十號住處，以自己之相片換貼於上開所竊得之甲○○
    駕照，而變造該職業聯結車駕照，隨即並持該變造之駕照前往南投縣竹山鎮「源
    暢通運公司」應徵職業聯結車之司機工作，足以生損害於交通管理機關對於交通
    管理之正確性及甲○○、源暢通運公司之權益。嗣於八十九年十一月二十三日中
    午十二時三十分許，丙○○駕駛車號７Ｊ－７７２號聯結車，行經國道一號高速
    公路北上二六○公里處，因車上所載砂石掉落，致砸損由陳正道所駕車號ＸＸ－
    ５０３號大客車之擋風玻璃，經陳正道向內政部警政署國道公路警察局第四警察
    隊斗南分隊報案處理，經該分隊於當日下午五時十五分許，將丙○○約談到案，
    而丙○○恐為警發現其係違規無照駕駛受重罰，乃出示前開變造之甲○○駕照供
    警員製作筆錄，並基於偽造文書之犯意，冒用甲○○名義，在道路交通事故調查
    筆錄「被談話人」欄內，偽造「甲○○」之簽名及指印各一枚，及在國道公路警
    察局舉發違反道路交通管理事件通知單（公警局交字第Ｚ00000000號）
    移送聯上之「收受通知聯者簽章」一欄處偽造「甲○○」之簽名一枚，表示收受
    該舉發通知單，而偽造具有收據性質之私文書，旋即持以交付執勤警員乙○○收
    執而行使之，足以生損害於甲○○之權益及警察機關對於道路交通管理處罰之正
    確性。嗣經警發覺有異而深入追問，始悉上情。
二、案經內政部警政署國道公路警察局第四警察隊報請臺灣雲林地方法院檢察署檢察
    官偵查起訴。
    理  由
一、訊據被告丙○○，對於右揭事實分別於警訊及偵審中，均坦承不諱，核與被害人
    甲○○之指訴，及證人即查獲本案之警員乙○○到庭結證之情節相符，復有遭變
    造之甲○○職業聯結車駕照、內政部警政署國道公路警察局第四警察隊斗南分隊
    所製作之道路交通事故調查筆錄、公警局交字第Ｚ00000000號舉發違反
    道路交通管理事件通知單（一式三聯）各一件附卷可稽，被告自白與積極事證相
    符，堪為信取。本件事證明確，被告犯行洵堪認定。
二、按在交通違規通知單移送聯「收受通知聯者簽章」欄內偽簽他人姓名，單從形式
    上觀察，即足以知悉係表示由所簽姓名名義人出具領收通知聯之證明，當然屬於
    刑法第二百十條所稱之私文書（參見最高法院八十三年臺上字第六六三一號判例
    ）。核被告丙○○所為，係犯刑法第三百二十條第一項竊盜罪、同法第二百十六
    條、第二百十二條之行使變造特種文書罪、同法第二百十七條第一項之偽造署押
    罪、同法第二百十六條、第二百十條之行使偽造私文書罪。被告於交通違規通知
    單上偽造甲○○之署名係偽造私文書之一部行為，另其偽造私文書後復持以行使
    ，偽造之低度行為，應為行使之高度行為所吸收，均不另論罪。其先後二次行使
    變造特種文書之犯行，時間緊接，方法相同，觸犯構成要件相同之罪，顯係基於
    概括犯意為之，為連續犯，依刑法第五十六條之規定，以一罪論。被告所犯上開
    四罪間，有方法結果之牽連關係，依刑法第五十五條之規定，應從較重之行使偽
    造私文書罪處斷。公訴人雖未引用刑法第二百十七條第一項偽造署押條文，惟於
    事實欄已明確記載被告於道路交通事故調查筆錄「被談話人」欄內偽造「甲○○
    」署押（含簽名及指印）各一枚之事實，偽造署押部分業經起訴，本院自應予以
    審理。爰審酌被告甫因冒用田長壽名義，於舉發違反道路交通管理事件通知單上
    偽造他人署押之犯行，經法院判處有期徒刑三月，猶在緩刑期間，竟即再犯本件
    相同犯行，惡性不輕，而其因未達考領職業駕照年資，乃竊取他人職業駕照，予
    以變造，復因無照駕駛為免受罰，又冒名應訊，偽造他人署押，一錯再錯，參酌
    其犯罪之動機、目的、手段，及其所生危害，暨犯後坦認犯行之態度等一切情狀
    ，量處如主文所示之刑，以資懲儆。
三、被告在內政部警政署國道公路警察局道路交通事故調查筆錄上「被談話人」欄內
    偽造「甲○○」之署押（含簽名及指印）一枚，及於公警局交字第Ｚ00000
    000號舉發違反道路交通管理事件通知單移送聯「收受通知聯者簽章」欄內偽
    造之「甲○○」署名一枚，均應依刑法第二百十九條規定，併與宣告沒收。
據上論斷，應依刑事訴訟法第二百九十九條第一項前段，刑法第五十五條、第五十六
條、第二百十條、第二百十二條、第二百十六條、第二百十七條、第三百二十條第一
項、第二百十九條，罰金罰鍰提高標準條例第一條前段，判決如主文。
本案經檢察官黃裕峰到庭執行職務。
中      華      民      國      九十      年      三      月    三十    日
                                        臺灣雲林地方法院刑事第一庭
                                            法  官  廖  國  勝
右正本證明與原本無異。
如不服本判決，應於判決送達後十日內向本院提出上訴狀( 應附繕本 )。
                                            書記官  顏  錦  清
中      華      民      國      九十      年      三      月三十    日
刑法第二百十條：
偽造、變造私文書，足以生損害於公眾或他人者，處五年以下有期徒刑。
刑法第二百十二條：
偽造、變造護照、旅券、免許證、特許證及關於品行、能力服務或其他相類之證書、
介紹書，足以生損害於公眾或他人者，處一年以下有期徒刑、拘役或三百元以下罰金
。
刑法第二百十六條：
行使第二百十條至第二百十五條之文書者，依偽造、變造文書或登載不實事項或使登
載不實事項之規定處斷。
刑法第二百十七條第一項：
偽造印章、印文或署押，足以生損害於公眾或他人者，處三年以下有期徒刑。
刑法第三百二十條第一項：
意圖為自己或第三人不法之所有，而竊取他人之動產者，為竊盜罪，處五年以下有期
徒刑、拘役或五百元以下罰金。


司法院資訊處製作；財團法人民間司法改革基金會備份。
